【裁判字號】    91,再,20
【裁判日期】    920121
【裁判案由】    宣告破產
【裁判全文】
臺灣高等法院臺中分院民事裁定  九十一年度再字第二○號
      抗告人  即
      再審聲請人  正豐化學股份有限公司
      法定代理人  辛○○
                  乙○○
                  丁○○
      法定代理人  庚○○
      相  對  人  臺灣土地銀行
      法定代理人  戊○○
      法定代理人  甲○○
      法定代理人  己○○
      法定代理人  丙○○
右抗告人因宣告破產再審事件，對於中華民國九十一年十月二十四日本院九十一年度
再字第二十號裁定提起抗告，本院裁定如左：
      主      文
本院九十一年十月二十四日所為之裁定撤銷。
再審之聲請駁回。
聲請訴訟費用由聲請人負擔。
      理      由
一、按民事訴訟法第四百九十條第一項規定，原法院或審判長認抗告為有理由者，應
    更正原裁定。所謂更正原裁定，係另以裁定將原裁定撤銷或變更之，以資糾正，
    仍不失為初次裁定（最高法院八十四年度台抗字第二六０號裁判參照）。緣抗告
    人因與相對人間聲請終止重整事件，經臺灣臺中地方法院八十五年度整字第一號
    、九十年度破字第二八號裁定命抗告人正豐化學股份有限公司終止重整並宣告抗
    告人破產，抗告人不服而提起抗告，前經本院民事庭以九十年度抗字第一六五五
    號裁定駁回抗告確定在案。抗告人因而對前開確定裁定關於宣告破產部分聲請再
    審，本院於九十一年十月二十四日裁定，以就公司重整程序所為之裁定，係屬非
    訟事件，依非訟事件法，並無再審及準用民事訴訟法關於再審之規定為由，而駁
    回抗告人再審之聲請。抗告人不服本院之裁定，提起抗告，其理由為：伊係對原
    確定裁定中關於宣告破產部份為再審，並非就關於宣告終止重整部份聲請再審而
    是就宣告破產及相關部分聲請再審，原確定裁定關於依職權宣告破產之部分，係
    依據破產法之相關規定及準用民事訴訟法之規定，已非重整程序，此部分即非屬
    非訟事件，無不准聲請再審之理，並以此指摘本院九十一年十月二十四日所為裁
    定有適用法規不當之情形，經本院審酌其抗告為有理由，從而，依首揭法條之規
    定，應由本院自行將九十一年十月二十四日所為之裁定予以撤銷，並重新為裁定
    。
二、本件再審聲請人對本院九十年度抗字第一六五五號確定裁定聲請再審意旨略以：
    原裁定係就公司重整事件所為裁定，抗告人即為重整公司，當屬利害關係人，原
    法院於裁定前應當訊問抗告人，乃原法院於歷經近六個月之調查後，竟從未傳訊
    抗告人，即據為裁定，其裁定顯然未依法適用非訟事件法第九十一條、第八十一
    條之各該規定，屬消極的不適用法規，致對抗告人與相對人已達成不請求破產宣
    告之事實，無法查知而為駁回抗告之裁定；又抗告人於八十五年經裁定宣告重整
    後，在八十八年九月六日曾由台中地院裁定命重整監督人於一個月內召集關係人
    會議，決議是否終止重整，經抗告人依法提出抗告，由台中高分院以八十八年度
    抗字第一五八０號，直股，黃永泉法官承審，該案件其審查標的即抗告人「是否
    終止重整」，則與本件原裁定審查第一審法院所為抗告人終止重整並宣告破產而
    論，八十八年度抗字第一五八０號案件，應屬本件原裁定之前審裁判無誤，黃永
    泉法官於參與八十八年度抗字第一五八０號裁判後，未依規定迴避，竟再參與本
    件原裁定之裁判，爰依民事訴訟法第五百零七條準用同法第四百九十六條第一項
    第一款、第四款規定，對原確定裁定宣告破產部分聲請再審。
三、關於再審聲請人以原確定裁定有無適用法規顯有錯誤之部份：
    再審聲請人主張非訟事件法第九十一條係規定：就公司重整程序所為各項裁定，
    除公司法另有規定外，準用第八十一條第二項之規定。又同法第八十一條係規定
    ：公司法所定由法院處理之公司事件，由本公司所在地法院管轄。公司解散命令
    事件，法院為裁定前，應訊問利害關係人。依非訟事件法第九十一條準用同法第
    第八十一條之規定之結果，重整事件法院於重整事件裁定即應訊問利害關係人，
    然原確定裁定，即第二審裁定時未訊問再審聲請人即為裁定，有消極之不適用法
    規之情形，即屬適用法規顯有錯誤，伊得提起再審。惟按再審聲請人一方面以伊
    所聲請再審之對象為原確定裁定關於宣告破產部份，不得適用非訟事件法之相關
    規定，仍得聲再審，一方面又以非屬非訟事件法所規定事項為由，主張原裁定有
    消極之不適用法規，其理由已自相矛盾，且按法院為終止重整之裁定，應檢同裁
    定書通知主管機關；裁定確定時，主管機關應即為終止重整之登記；其合於破產
    規定者，法院得依職權宣告其破產。公司法第三百零七條第二項定有明文。又破
    產，對債務人不能清償債務者宣告之，破產法第五十七條亦有明定。本件原確定
    裁定，關於終止重整既已確定，而關於宣告破產又已非重整事件，而係破產事件
    ，本即無需適用非訟事件法之規定，再審聲請人以原確定裁定關於宣告破產部份
    ，未適用非訟事件法第九十一條、第八十一條第二項為由認原確定裁定有適用法
    規顯有錯誤，經核顯無理由。再者上開非訟事件法所規定應訊問利害關係人乙節
    ，查我國民事訴訟法係採續制，依民事訴訟法第四百四十八條之規定：在第一審
    所為之訴訟行為，於第二審亦有效力。本件故第一審裁定，法院於裁定以前，即
    有讓再審聲請人表示意見，且再審聲請人因不服原裁定，而提起抗告，亦已於抗
    告狀中敘明抗告理由，難謂法院未讓再審聲請人表示意見，至於抗告法院審理期
    間，再審聲請人自己提出抗告，由抗告法院審理中，亦知之甚明，如有新之事實
    ，非不得隨時提出書狀表明（民事訴訟法第四百八十九條參照），核無其未能表
    示意見之理，再審聲請人以原確定未讓其表示意見為由，主張原確定裁定有適用
    法規顯有錯誤云云，顯無理由，應予駁回。
四、關於關於再審聲請人以原確定裁定有無依法律或裁判應迴避之法官參與裁判者之
    情形部份：
    再審聲請人主張於伊公司於八十五年經裁定宣告重整後，在八十八年九月六日曾
    由台中地院裁定命重整監督人於一個月內召集關係人會議，決議是否終止重整，
    經伊公司依法提出抗告，由台中高分院以八十八年度抗字第一五八０號由黃永泉
    法官承審，而本件定裁定，即本院九十年度抗字第一六五五號黃永泉法官亦參與
    裁判，有違法官應迴避之規定云云。按推事（即法官，以下同）曾參與該訴訟事
    件之前審裁判，更審前之裁判或仲裁者。應自行迴避，不得執行職務，固為民事
    訴訟法第三十二條所明定。惟按法官因參與前審裁判應行迴避者，係謂已參與下
    級審之裁判不能復參與上級審之裁判而言。若在同一審級前後參與，原為法所不
    禁。（最高法院十九年上字第二六０號判例參照）。本件再審對象之本院九十年
    度抗字第一六五五號裁定，法官黃永泉並未參與第一審裁定，僅係參與原重整程
    序中第二審之裁定，自無迴避之問題，再審聲請人以此一理由聲請再審，亦顯無
    理由。
五、綜上所述，抗告人以民事訴訟法第四百九十六條第一項第一款及第四款之規定對
    本院九十年度抗字第一六五五號確定裁定聲請再審，顯無理由，應予駁回。
據上論結，本件本院原以再審之聲請為依法無據，即不合法而駁回，抗告人之抗告雖
有理由，應由本院將原九十一年十月二十四日所為之裁定予以撤銷，重新裁定。惟重
新審酌後，仍認為再審之聲請顯無理由，爰依民事訴訟法第四百九十條第一項、第五
百零七條、第五百零二條第二項、第九十五條、第七十八條，裁定如主文。
中      華      民      國    九十二    年      一      月    二十一    日
~B1民事第三庭審判長法  官  陳照德
~B2                法  官  曾謀貴
~B3                法  官  蔡王金全
右為正本係照原本作成。
如不服本裁定應於裁定送達後十日內向本院提出抗告理由狀（須按他造人數附具繕本
），並繳納抗告裁判費新台幣肆拾伍元及送達用雙掛號郵票拾份（每份拾肆元）。
~B                書記官  阮正枝
中      華      民      國    九十二    年      一      月    二十二    日
                                                                        Ｈ


司法院資訊處製作；財團法人民間司法改革基金會備份。
